臺灣臺中地方法院民事判決　94年度保險字第22號
原　　　告　丙○○
法定代理人　乙　○
訴訟代理人　陳慶祥律師
被　　　告　國華人壽保險股份有限公司
法定代理人　甲○○
訴訟代理人　鄭志明律師
上列當事人間請求給付保險金事件，本院於民國94年7月26日言
詞辯論終結，判決如下：
    主      文
原告之訴及其假執行之聲請均駁回。
訴訟費用由原告負擔。
    事實及理由
一、按當事人得以合意定第一審管轄法院。但以關於由一定法律
    關係而生之訴訟為限。前項合意，應以文書證之，民事訴訟
    法第24條定有明文。本件原告係依據系爭團體傷害保險契約
    訴請被告給付保險金，依該團體傷害保險條款第30條所示，
    本契約涉訟時，約定以要保人住所所在地地方法院為管轄法
    院。而系爭契約之要保人為訴外人永互通運股份有限公司，
    其營業所所在地在台中市，是本院自有管轄權，先予敘明。
二、原告起訴主張：原告於民國（下同）93年2月12日因車禍受
    傷致心神喪失，經臺灣臺南地方法院以93年度禁字第188 號
    裁定，宣告丙○○為禁治產人，並選定訴外人即其兄乙○為
    其監護人，故以乙○為其法定代理人，代為訴訟行為。原告
    於93年2月12日22時10分許，因喝酒微薰又逢機車故障，遂
    將其車牌號碼JFU-571號重型機車，由台中市○○街沿梅川
    西路往太原路方向推行回家，適訴外人鍾秀蓉駕駛車牌號碼
    3R-1239號自小客車，由台中市○○○路沿進化北路往大雅
    路方向行駛，因違反交通號誌而撞及原告及其機車，致原告
    腦內出血而致殘廢，訴外人鍾秀蓉涉嫌過失傷害乙案，經檢
    察官起訴後，於本院刑事庭93年度交易字第515號審理時，
    坦承係因超速且未注意交通號誌而撞及手牽機車並未騎乘之
    原告，故原告應符合意外事故傷害之保險理賠要件。而訴外
  　人永互通運股份有限公司（下稱永互通運公司）於86年6月1
    8日以其為要保人，以包含原告在內之在職員工為被保險人
    向被告投保團體傷害險，保險金額為新台幣 (下同)2,000,0
    00元，至原告受傷時仍繼續投保中。查原告遭訴外人鍾秀蓉
    駕車撞傷，係屬意外，且已成一級殘廢，被告自應給付保險
    金，惟經原告請求被告給付保險金時，被告以原告車禍當時
    飲酒，酒精濃度超過標準，因而拒絕理賠，惟查原告車禍當
    時，係手牽機車，並無騎乘駕駛行為，故原告當時縱有飲酒
    ，且酒精濃度超過標準值，然既無騎乘機車之行為，自不符
    合團體傷害保險條款第21條第1項第4款除外條款之規定，被
    告自有給付保險金之責任，爰依系爭保險契約之法律關係，
    請求被告給付保險金。又被告經原告申請理賠後，於94年4
    月29日通知原告拒絕理賠，則原告除請求給付保險金外，並
    得依保險法第34條第2項規定，請求給付年息10%之遲延利息
    。並聲明：(一)被告應給付原告新台幣2,000,000元，及自94
    年4 月29日起至清償日止按年息10%計算之利息。(二)願供擔
    保請准宣告假執行。
三、被告則以：(一)訴外人永互通運公司固於86年6月18日起與被
    告簽訂團體傷害保險契約，然依雙方簽訂之團體傷害保險要
    約書約定，被保險人投保資格必須係「正常在職員工」，且
    須全日正常在職工作。本件原告主張被告應依系爭團體傷害
    保險契約給付殘廢保險金，依據前開約定及舉證責任分配原
    則，自應就權利發生事實，即原告於93年2月12日系爭車禍
    發生當時，其為訴外人永互通運公司正常在職員工之事實，
    負舉證責任。(二)依原告起訴狀所載，原告於系爭車禍發生前
    曾經飲酒，應無爭執，且依台中市○○○道路交通事故當事
    人酒精測定紀錄表顯示，經抽血檢驗發現原告於事故當時其
    酒測結果為243.8mg/dl，即血液中酒精濃度相當於每公升24
    .8 毫克，超過道路交通法令規定之血液中酒精濃度為每公
    升0.11毫克之標準達數倍之多，足見原告車禍當時其血液所
    含酒精成分超過道路交通法令規定標準，要無疑問。而查台
    中地檢署93年偵字第16061號檢察官聲請簡易判決處刑書所
    述犯罪事實為原告騎乘車牌號碼JFU-571號重型機車，沿梅
    川西路由德化街往太原路方向行駛至進化北路與梅川西路交
    岔路口，與鍾秀蓉駕駛車號3R-1239號自小客車發生碰撞，
    雙方均有過失，上開事實並為鍾秀蓉於警偵訊時坦承不諱。
    此外，訴外人鍾秀蓉於93年ll月15日於鈞院93年交易字第51
    5號過失傷害案件準備程序審理時，亦當庭坦承前揭檢察官
    起訴之犯罪事實，並陳稱車禍雙方均有過失。依案重初供之
    經驗法則，訴外人鍾秀蓉不論於警、偵、審訊時係數度陳述
    原告於車禍當時係騎乘機車，且其證詞業經檢察官參酌事故
    現場圖及現場照片，提起公訴，該供詞內容恆為可信；反之
    ，原告於94年3月17日與訴外人鍾秀蓉達成和解，鍾秀蓉則
    於同日以陳述狀向鈞院刑事庭翻異前詞改稱：原告車禍時係
    手牽機車過馬路云云，原告之代行告訴人復於94年3月23日
    具狀向鈞院刑事庭撤回告訴，再於94年3月24日向被告申請
    理賠保險金，由上開過程顯示，鍾秀蓉遲至數月後始翻異前
　　詞改稱原告車禍當時並未騎乘機車，且特意具狀陳報予鈞院
　  刑事庭，該翻異之詞應係和解條件之一，故證人鍾秀蓉翻異
    前詞改稱原告車禍當時係「手牽機車過馬路」云云，實難採
    信。且查原告早於93年7月及8月間各向被告申請理賠，事故
    經過均僅填寫「車禍」。案經被告徵信並調閱相關資料後，
    於93年9月10日以93理字第9391AOOG0000000函覆原告拒絕理
    賠理由為：「前開申請經查係屬酒後駕（騎）車之事故，其
    酒精測試值已超過道路交通法令規定標準，依國華平安保險
    契約條款約定係屬除外責任。故所請歉難給付，尚祈諒察。
    」故原告對於被告拒絕理賠之理由，應知之甚詳，從而原告
    於94年3月23日申請理賠陳述事故發生為：「丙○○當時因
    機車壞掉，手牽機車過馬路時，被超速闖紅燈的對方撞倒送
    醫急救。」並配合證人鍾秀蓉於94年3月17日具狀陳述：「
    原告係手牽機車過馬路」等語，應係為申請保險金理賠所為
    之不實陳述，此舉顯有違民法上誠信原則及保險法上最大善
    意契約原則，洵無足採信。是故，原告因飲酒後騎車，其血
    液所含酒精成分超過道路交通法令規定標準，被告自不負給
    付保險金之責任等語，資為抗辯。
　　並聲明：(一)原告之訴駁回。(二)如受不利判決，願供擔保請准
　  宣告免為假執行。
四、依國華團體傷害保險條款第21條第1項第4款除外責任規定，
    被保險人飲酒後駕（騎）車，其吐氣或血液所含酒精成份超
    過道路交通法令規定標準，致成死亡，殘廢或傷害時，被告
    公司不負給付保險金責任。
    查訴外人鍾秀蓉於93年2月12日22時10分許，駕駛車牌號碼
    3R-1239號自小客車，沿台中市○○○路由學士路往大雅路
    方向行駛，行經進化北路與梅川西路交岔路口，疏未減速慢
    行，撞倒原告丙○○，使丙○○受有頭部外傷合併蜘蛛網下
    腔出血、硬腦膜下腔積水之傷害，丙○○因心神喪失，被宣
    告為禁治產人，此有93年度偵字第16061號台中地檢署檢察
    官聲請簡易判決處刑書、中國醫藥大學附設醫院中市衛字第
    35號診斷證明書、台南地院93年度禁字第188號家事裁定等
    影本各一份附卷可稽。
    事故發生後之93年2月12日22時30分，丙○○經抽血檢驗酒
    精濃度達243.8mg/dl，此有台中市○○○道路交通事故當事
    人酒精測定紀錄表可證，丙○○血液中之酒精濃度已超出道
    路交通法令規定之標準值達數倍之多，此為兩造所是認。本
    件兩造之爭點在於丙○○是手牽機車走過馬路？或騎機車過
    馬路？此由肇事現場圖可洞見其端倪：
    (1)鍾秀蓉駕駛車牌號碼3R-1239號自小客車，沿台中市○○
      ○路由學士路往大雅路方向行駛，丙○○與其車牌號碼
      JFU-571號重型機車，係沿梅川西路由德化街往太原路方
      向走。兩車於進化北路與梅川西路交岔路口之人行道上碰
      撞。鍾秀蓉之自小客車左前保險桿破損，左前葉板上緣有
      擦痕，前擋風玻璃左上角有裂痕。丙○○機車前輪向右歪
      斜，右側踏板破凹。由車損得知，汽車之左前角撞擊機車
      之右側。
　　(2)鍾秀蓉之汽車煞車痕長達25.9公尺，換算其車速，其時速
　　  已逾八十公里，足認鍾秀蓉駕車至交岔路口未減速慢行。
　　(3)觀諸機車倒向及地面痕跡，丙○○及其機車被撞，右傾隨
  　　汽車滑行至5點7公尺處留有胎擦痕，再往前滑行至16公尺
　    血跡處人車分離，丙○○倒於鍾秀蓉汽車之左後方，機車
      再向前滑行15公尺左轉右倒止停。鍾秀蓉供陳丙○○頭擦
      其汽車左前玻璃。丙○○依照片及診斷書，足認其僅頭部
      受傷，並無其他擦傷。如丙○○手牽機車走人行道，鍾秀
      蓉駕車撞其機車右側，丙○○人車應左倒在人行道上撞擊
      點附近不至機車拋至36點7公尺處，刮地痕長達23點4公尺
      ，且丙○○人車隨汽車滑行21點7公尺，始人車分離，如
      丙○○非騎機車，酒醉的他隨機車快步行走20幾公尺，殊
      無可能。又因丙○○並無其他身體部位之擦傷，顯見其騎
      在機車上，其頭部才會撞到鍾秀蓉汽車之左前方玻璃受傷
      。
    (4)綜上，由肇事現場之不變跡證，足認原告酒醉騎機車過馬
      路，被超速駕車之鍾秀蓉於93年2月12日22時10分許，在
      台中市○○○路與梅川西路交岔路口撞及，堪以認定。至
      於加害人鍾秀蓉於警局、地檢署、法院偵訊、調查、審理
      時，均供稱丙○○係騎機車為其所撞，嗣因雙方達成和解
      ，鍾秀蓉賠償丙○○損害，丙○○亦由其監護人乙○撤回
      傷害告訴，經本院為不受理判決之諭知。鍾秀蓉為幫心神
      喪失之禁治產人丙○○向被告公司申請理賠金，而翻異其
      前供詞，其別有用心，惟與事實不符，殊難採納。
      揆諸前揭保險條款第21條第1項第4款規定，原告丙○○飲
      酒後騎機車，其血液中酒精濃度超過道路交通法令規定之
      標準值，雖其因車禍受傷致心神喪失，被告公司依規定不
      負給付保險金責任。
五、本件事證已臻明確，兩造所為其他攻擊、防禦方法，於判決
    結果不生影響，爰不逐一調查、審究。
六、本件原告依保險契約，請求被告給付系爭保險金二百萬元及
    其遲延利息，洵非正當，應連同其假執行聲請併予駁回。
七、據上論結，原告之訴為無理由，依民事訴訟法第78條判決如
    主文。
中　　華　　民　　國　　94　　年　　8　　 月　 　9　　日
                  民事第四庭    法  官　周靜秀
正本係照原本作成。
如對本判決上訴，須於判決送達後20日內向本院提出上訴狀。
中　　華　　民　　國　　94　　年　　8 　　月　　10　　日
                                書記官
                                                      Ａ
